【裁判字號】    89,易,1915
【裁判日期】    890817
【裁判案由】    動產擔交法
【裁判全文】
臺灣板橋地方法院刑事判決                       八十九年度易字第一九一五號
    公  訴  人  臺灣板橋地方法院檢察署檢察官
    被      告  甲○○
右列被告因違反動產擔保交易法案件，經檢察官提起公訴 (八十九年度偵字第七三七
二號)，本院判決如左：
    主  文
甲○○動產擔保交易之債務人，意圖不法之利益，將標的物出質，致生損害於債權人
，處有期徒刑肆月，如易科罰金，以參佰元折算壹日。
    事  實
一、甲○○於民國八十六年八月二十二日，以分期付款方式，向高林實業股份有限公
    司（以下簡稱高林公司）購買賓士牌E二○○型車牌號碼為L七－五六四六號自小
    客車一部，總價款新臺幣（下同）一百八十萬元，頭期款四十二萬元，餘款一百
    零六十六萬零九百三十元，分二十期付款，每月一期，每期付款四萬四千七百五
    十元，標的物應按債權人（即高林公司）指定存置於債務人（即被告）住所、營
    業所（當時被告住所為台北縣鶯歌鎮○○路五四八巷一弄十二號二樓），債務人
    保證決不擅自遷移，又在價款尚未全部付清以前，買受人僅得先行占有領牌使用
    ，不得擅自處分，出賣人仍保有該車輛之所有權，並訂立附條件買賣契約，係為
    動產擔保交易之債務人。竟意圖為自己不法之利益，除繳納頭期款四十二萬元及
    部分分期款外，餘款一百三十二萬八千六百元自八十七年五月二十五日起拒不繳
    納，並自八十六年九月三十日起至八十七年間數次將上開物品予以典當予億通當
    舖，迄未贖回，致生損害於債權人高林公司。
二、案經高林公司訴請臺灣板橋地方法院檢察署檢察官偵查起訴。
    理  由
一、訊之被告甲○○固不諱言有於上揭時地與告訴人簽訂上揭附條件買賣契約，且目
    前尚有欠款一百三十二萬八千六百元未付，又該車目前典當億通當舖迄未贖回等
    語，惟辯稱係因伊公司合夥人李清風本身沒有交通工具代步，經協商後決定先買
    一輛車，股東皆同意，決定由伊簽契約出名買上揭賓士車而由伊簽本票，不過是
    李清風買了車後伊才知道，伊有同意擔任買車之債務人，但是也有要求李清風確
    實處理車款事宜，之前李清風都有按期繳付車款，後來李清風沒有付款後，告訴
    人曾經找伊與李清風一起談車款的事情，李清風也有當面向告訴人說李清風會負
    責車款云云。然查右揭事實，業據告訴代理人吳峻豪、乙○○指訴甚詳，且有附
    條件買賣契約書、汽車新領牌照登記書、動產擔保交易附條件買賣設定登記申請
    書、郵局存證信函、當舖收當物品日報表、本票影本等件附卷足資佐證。查被告
    既自承係擔任上揭附條件買賣契約動產擔保交易之債務人，原本即有依約定給付
    分期價款之義務，其對於在價款尚未全部付清以前，買受人僅得先行占有領牌使
    用，不得擅自處分系爭買受車輛，出賣人仍保有該車輛之所有權一節應知之甚稔
    ，其竟在價款未付清前將上揭標的物典當予億通當舖，且尚有一百三十二萬八千
    六百元之價款迄未付清，足見其有不法利益之意圖甚明。又被告不但親與告訴人
    訂立上揭附條件買賣契約，且有簽發本票予告訴人，又該車之典當過程，被告均
    有親自參與等情，為告訴代理人乙○○指訴明確，且為被告所不否認，則被告於
    未付清價款前，即將系爭買賣標的物出質他人，致債權人無法取回，且自八十七
    年五月間起迄今已達二年有餘，未付積欠款項，該款項金額高達一百三十二萬餘
    元，是其有致債權人權益受損亦已至為明確，被告所辯其僅幫忙李清風云云，應
    係卸責之詞，不足採信。從而，被告之事證明確，犯行洵堪認定，應予依法論科
    。至被告與其所稱李清風其人內部約定如何分擔價金、如何使用該車，僅係其與
    李清風內部之關係，與被告之罪責無涉，併此敘明。
二、核被告甲○○所為，係犯動產擔保交易法第三十八條之罪。爰審酌被告之素行、
    智識程度、犯罪之動機、目的、手段、所生危害及犯罪後尚未與告訴人和解，賠
    償告訴人之損失等一切情狀，量處如主文所示之刑，並諭知易科罰金之折算標準
    ，以資懲儆。
據上論斷，應依刑事訴訟法第二百九十九條第一項前段，動產擔保交易法第三十八條
，刑法第十一條前段、第四十一條，罰金罰鍰提高標準條例第一條前段、第二條，判
決如主文。
本案經檢察官洪清秀到庭執行職務。
中    華    民    國      八十九      年       八      月     十七      日
                                  臺灣板橋地方法院刑事第五庭
                                      法  官    陳   秀   
右正本證明與原本無異。
如不服本判決，應於判決送達後十日內向本院提出上訴狀 (應附繕本) ，上訴於
臺灣高等法院。
          書記官    張   惠   芳
中    華    民    國      八十九      年       八      月     十八      日
附錄本案論罪科刑法條全文
動產擔保交易法第三十八條
動產擔保交易之債務人，意圖不法之利益，將標的物遷移、出賣、出質、移轉、抵押
或為其他處分，致生損害於債權人者，處三年以下有期徒刑、拘役或科或併科六千元
以下之罰金。


司法院資訊處製作；財團法人民間司法改革基金會備份。
